【裁判字號】    97,交簡上,13
【裁判日期】    970423
【裁判案由】    過失傷害
【裁判全文】
臺灣嘉義地方法院刑事判決            97年度交簡上字第13號
上  訴  人  臺灣嘉義地方法院檢察署檢察官
被      告  乙○○
上列上訴人因被告過失傷害案件，不服本院九十七年度嘉交簡字
第五號中華民國九十七年一月二十四日第一審簡易判決處刑（聲
請簡易判決處刑書案號：臺灣嘉義地方法院檢察署九十六年度偵
字第七三一三號），提起上訴，本院管轄之第二審合議庭判決如
下：
    主  文
上訴駁回。
    事  實
一、乙○○於民國九十六年四月四日上午八時二十分許，騎乘車
    牌號碼UMZ—722號輕型機車，沿嘉義市○○路由南往北行駛
    ，行經保義路與忠孝二街路口時，本應注意車前狀況，隨時
    採取必要之安全措施，依當時天候雨、日間自然光線、道路
    無障礙物、視距良好等情，並無任何不能注意之情形，竟疏
    未注意車前狀況，適同向在右前方之甲○○騎乘腳踏車，本
    應注意慢車不得進入快車道，且應繞越道路中心處始能左轉
    ，亦疏未注意，未繞越道路中心處即貿然斜穿道路進入快車
    道欲左轉，乙○○因未注意車前狀況而避煞不及，由後追撞
    甲○○所騎乘之腳踏車，致甲○○人車倒地，而受有左手第
    五指近端指節骨折、右手及左小腿挫傷、上唇部撕裂傷約一
    公分、上排二顆牙齒骨折之傷害。乙○○於肇事後，於偵查
    犯罪職權之機關或公務員尚未查知其車禍之過失傷害犯罪事
    實前，親自前往警察機關報案主動告知其為肇事人，自首而
    接受裁判。
二、案經甲○○訴由嘉義市警察局第二分局報告臺灣嘉義地方法
    院檢察署檢察官偵查後聲請簡易判決處刑。
    理  由
一、按被告以外之人於審判外之陳述，經當事人於審判程序同意
    作為證據，法院審酌該言詞陳述或書面陳述作成時之情況，
    認為適當者，亦得為證據。當事人、代理人或辯護人於法院
    調查證據時，知有第一百五十九條第一項不得為證據之情形
    ，而未於言詞辯論終結前聲明異議，視為有前項之同意，刑
    事訴訟法第一百五十九條之五定有明文。查本件認定事實所
    引用之證人甲○○之證詞、嘉義市警察局交通隊交通事故談
    話紀錄表、道路交通事故調查報告表（一）（二）、道路交
    通事故現場圖、現場照片、嘉義市○○○道路交通事故肇事
    人自首情形紀錄表、財團法人嘉義基督教醫院診斷證明書、
    臺灣省嘉雲區車輛行車事故鑑定委員會鑑定意見書、本院調
    解事件處理情形陳報表等證據方法，被告於本院行準備程序
    時表示同意調查，且經本院於審理逐一提示予被告表示意見
    ，被告未於言詞辯論結前聲明異議。而被告於本院行準備程
    序時及審理時坦認犯行，本院審酌採納上開傳聞證據，無礙
    被告於程序上之彈劾詰問權利，而認上開傳聞證據合於刑事
    訴訟法第一百五十九條之四及同法第一百五十九條之五等規
    定，因而具證據能力，合先敘明。
二、訊據被告乙○○對於上揭時、地駕車肇事致被害人甲○○受
    有前揭傷勢等情，於本院審理時自白不諱（本院卷第二十四
    頁、第五十七頁），並經告訴人甲○○於警詢時指訴綦詳（
    警卷第四頁至第六頁），復有嘉義市警察局第二分局製作之
    道路交通事故現場圖、道路交通事故調查報告表（一）、（
    二）及現場照片九幀（見警卷第九頁至第十一頁、第十六頁
    至第二十頁）在卷可稽；而告訴人甲○○確受有「左手第五
    指近端指節骨折、右手及左小腿挫傷、上唇部撕裂傷約一公
    分、上排二顆牙齒骨折」之傷害，亦有財團法人嘉義基督教
    醫院診斷證明書一份在卷可稽（見警卷第七頁）。其次，自
    前開交通事故現場圖之被告機車刮地痕位置，其刮地痕起點
    位置在快車道上，佐以甲○○於警詢亦供稱其自保義路慢車
    道斜穿保義路時，與被告車輛發生車禍等語（見警卷第六頁
    ），顯見本件車禍發生地點為快車道，且告訴人甲○○係隨
    意斜穿道路，而未繞越道路中心處進入右側慢車道行進，即
    堪認定。準此，告訴人甲○○所受前開傷勢，確係因被告騎
    乘機車直行時，與同向在右前方左轉斜穿道路之甲○○騎乘
    之腳踏車發生碰撞，因而受有傷害等情，要屬無疑。
三、按汽車行駛時，駕駛人應注意車前狀況及兩車併行之間隔，
    並隨時採取必要之安全措施，道路交通安全規則第九十四條
    第三項定有明文。查本件被告騎乘輕型機車，於行經上開路
    段時，理應知悉並注意上開交通安全規則，以防止危險發生
    ，佐以被告係合法考領有駕駛執照之人，有上開調查報告表
    之記載可據及於審理中自承在卷，其對於應遵守上開規定自
    應知之甚稔，且依卷附之道路交通事故調查報告表所載，本
    件肇事當時係天候雨、日間自然光線、柏油路面濕滑無缺陷
    、無障礙物、視距良好等情狀，被告並無不能注意之情事，
    詎仍疏未注意上開規定，因而肇事，致告訴人受有上述之傷
    害。另道路交通安全規則第一百二十四條第三項前段、第一
    百二十五條第五款分別規定「慢車不得侵入快車道或人行道
    行駛」、「慢車行駛至交岔路口，左轉彎時，應繞越道路中
    心處左轉進入右側慢車道行進」，查本件車禍發生地點為快
    車道，且告訴人甲○○係隨意斜穿道路，而非繞越道路中心
    處左轉進入右側慢車道行進，已如前述，是以告訴人甲○○
    行經上揭路口，本應注意慢車不得進入快車道，且左轉時應
    繞越道路中心處，左轉進入右側慢車道，依前述當日天候、
    光線、路面情形、無障礙物、視距良好等情狀，告訴人應可
    注意上揭慢車行駛路面之交通規則，仍貿然進入快車道，斜
    穿道路左轉，是告訴人亦有進入快車道，未繞越路口中心處
    左轉進入右側慢車道之過失，即堪認定。參以本件事故經送
    請臺灣省嘉雲區車輛行車事故鑑定委員會鑑定，其結果亦認
    甲○○騎乘腳踏車進入快車道左轉不當為肇事主因，乙○○
    駕駛輕型機車，雨天未充分注意車前狀況，為肇事次因等情
    ，有該委員會九十六年十月二十三日嘉雲鑑字960591字第09
    65803499號函附之鑑定意見書乙份（見偵卷第四頁至第六頁
    頁）附卷可憑，是被告對本件車禍之發生確有過失，告訴人
    甲○○亦有過失無疑。惟上開車禍既係被告前開過失行為所
    合併肇致，被告即不得因此解免其過失責任。又告訴人因本
    件車禍受有上開傷害，已如前述，被告過失行為與告訴人之
    傷害結果間，顯具有相當因果關係。綜上，本件事證明確，
    被告過失致告訴人受有傷害犯行，堪以認定。
四、核被告所為，係犯刑法第二百八十四條第一項前段之過失傷
    害罪。又其於事故發生後，於偵查犯罪職權之機關或公務員
    尚未查知其車禍之過失傷害犯罪事實前，親自前往警察機關
    報案主動告知其為肇事人，自首而接受裁判之情，有道路交
    通事故肇事人自首情形紀錄表一紙在卷可稽，是被告所為與
    刑法第六十二條前段規定自首之條件相符，爰依法減輕其刑
    。
五、原審以被告違反刑法第二百八十四條第一項前段過失傷害犯
    行罪證明確，及犯行係在九十六年四月二十四日以前所為，
    復無不得減刑之例外情形，合於減刑條件，符合中華民國九
    十六年罪犯減刑條例減刑規定，而依刑法第二百八十四條第
    一項前段、第四十一條第一項前段、第六十二條前段，刑法
    施行法第一條之一第一項、第二項前段，中華民國九十六年
    罪犯減刑條例第二條第一項第三款、第七條之規定，逕以簡
    易判決判處被告拘役三十日，並諭知如易科罰金以新臺幣一
    千元折算一日之標準；減為拘役十五日，如易科罰金，以新
    臺幣一千元折算一日。經核其認事用法均無違誤，檢察官依
    告訴人請求提起上訴，既未指明原審判決違誤或不當之處，
    徒以原審量刑太輕為由，請求撤銷改判云云。惟按刑之量定
    ，係實體法上賦予法院得為自由裁量之事項，倘其未有逾越
    或濫用法律所規定裁量之外部及內部性界限，並符合法規範
    之體系及目的，遵守一般有效之經驗及論理法則，即不得任
    意指為違法（最高法院七十五年台上字第七○三三號判例參
    照）。原審基於調查審理所認定之事實，斟酌被告為肇事次
    因之過失程度、告訴人所受之傷勢、未能達成和解等一切情
    狀而為量刑，尤已將被告犯後態度列入考量之範圍，並依刑
    法第五十七條所定各款犯罪情狀之規定，在法定刑度內而為
    量刑，妥適反應其所認定之犯罪事實與全案情節，尚無失出
    ，其上訴意旨之指摘，為無理由，應予駁回。
據上論斷，應依刑事訴訟法第四百五十五條之一第一項、第三項
、第三百六十八條，判決如主文。
本案經檢察官蔡彥守到庭執行職務。
中    華    民    國    97    年    4     月    23    日
                  刑事第一庭  審判長法  官  許進國
                                    法  官  蔡廷宜
                                    法  官  黃琴媛
上列正本證明與原本無異。
本件不得上訴。
中    華    民    國    97    年    4     月    23    日
                                    書記官  李彩娥


司法院資訊處製作；財團法人民間司法改革基金會備份。
